　　　　　　　　　臺灣高等法院刑事判決
上　訴　人
即　被　告　黃錦發
指定辯護人　本院公設辯護人王永炫
上列上訴人因公共危險案件，不服臺灣板橋地方法院99年度訴字
第2161號，中華民國99年11月30日第一審判決（起訴案號：臺灣
板橋地方法院檢察署99年度偵字第14310號），提起上訴，本院
判決如下：
    主  文
上訴駁回。
    事  實
一、黃錦發前於民國（下同）95年間，因犯賭博罪，經臺灣臺北
    地方法院95年簡字第4075號判決有期徒刑4月確定，於98年6
    月30日易科罰金執行完畢。
二、黃錦發於99年3月23日在新北市○○區○○路「星極卡拉Ｏ
    Ｋ」，見其女友古惟禛（起訴書誤載為古惟慎）與店內客人
    摟摟抱抱，心生不滿，當場毆打古惟禛，事後古惟禛避往南
    部，黃錦發心生不滿，明知汽油為極危險之易燃物，若於機
    車上引燃汽油，足以發生迅速燒燬機車之結果，且機車旁若
    緊鄰住家，放火點燃機車，即有可能波及機車旁之住宅，乃
    基於放火燒燬他人之機車，及引燃之火波及停放機車處之他
    人住宅，亦不違背其本意之犯意，於99年5月5日17時58分許
    ，駕駛車號995-EK號營業小客車，在新北市○○區○○街28
    0號「臺亞加油站」，購得10.51公升，價值新臺幣（下同）
    300元之95無鉛汽油後，將其中價值約50元之汽油，以寶特
    瓶盛裝，藏放於該小客車後車箱，而後於同年月11日3時許
    ，駕駛上開小客車至新北市○○區○○街與民德路口，將車
    停在該處，取出盛裝有汽油之上開寶特瓶，以徒步之方式，
    於同（11）日3時12分許，行走至新北市土城區（起訴書誤
    載為中和區○○○街69巷45號前（古惟禛之親人住址５樓）
    ，將寶特瓶內之汽油倒入塑膠袋內，放在緊鄰該處住宅停放
    之林美玲所有之車號J5T-379號重型機車踏板上，復以自備
    之打火機，點燃汽油引燃火勢，致火勢迅速蔓延，延燒停放
    該處附近詹健進所有之車號K3G-660號、3FU-098號重型機車
    、廖淑貞所有之車號GCX-031號重型機車、林昕曄（起訴書
    誤載為林昕瞱）所有之車號786-BNR號重型機車、巫王美人
    所有之車號RFL-880號輕型機車、LKO-990號重型機車、嚴永
    賢所有之車號612-EZN號重型機車、施佳良所有之車號223-D
    CS號重型機車、莊文國所有之車號J6N-367號重型機車、陳
    朝慶所有之車號LL3-715號重型機車、吳建國所有之車號631
    -EZT號、LEC-155號重型機車、楊書梅所有之車號VA2-385號
    輕型機車、錢嘉慶所有之車號QU5-717號輕型機車等，並延
    燒至陳玉（起訴書誤載為陳秀玉）位於新北市○○區○○
    街69巷45號住處外牆及屋內，陳玉所有電線5公斤、雨衣
    、雨傘共5個、冷氣機2臺、洗衣機1臺、鐵窗、天花板、塑
    膠管、大門各1個、車號J7S-303號重型機車及車號WSB-623
    號輕型機車等物遭燒燬，復燒至陳仲謀位於新北市○○區○
    ○街69巷45號2樓住處外牆及屋內，陳仲謀所有冷氣主機、
    鋁門紗窗等物亦遭燒燬，致生公共危險。嗣於同（11）日20
    時10分許，經警調閱案發地點周圍之監視錄影畫面，認黃錦
    發涉有重嫌，通知黃錦發到案說明，扣得其犯案時所穿著之
    衣服、帽子及持用雨傘等證物，查悉上情。
三、案經詹健進等12人告訴，由新北市政府警察局土城分局移送
    臺灣板橋地方法院檢察署檢察官偵查起訴。
    理  由
壹、證據能力部分：按刑事訴訟法第159條第1項雖規定，被告以
    外之人於審判外之言詞或書面陳述，除法律有規定外，不得
    作為證據。惟同法第159條之5第1、2項已規定，經當事人於
    審判程序同意作為證據，法院審酌該言詞陳述或書面陳述作
    成時之情況，認為適當者，亦得為證據。當事人、代理人或
    辯護人於法院調查證據時，知有第159條第1項不得為證據之
    情形，而未於言詞辯論終結前聲明異議者，視為有前項之同
    意（指同條第1項之同意作為證據），此乃第159條第1項所
    容許，得作為證據之例外規定之一。經查，本案被告黃錦發
    及指定辯護人、檢察官於言詞辯論終結前，均未就判決所引
    用之各該被告以外之人於審判外之言詞或書面陳述及所調查
    之證據主張有刑事訴訟法第159條第1項不得為證據之情形，
    審酌各該證據作成時並無違法及證明力明顯過低之瑕疵等情
    況，認為適當，是本案經調查之證據均有證據能力。至以下
    所引其餘非屬供述證據部分，既不適用傳聞法則，復查無違
    法取得之情事存在，自應認具證據能力。
貳、實體部分：
一、前揭事實，業據上訴人即被告黃錦發在警詢、偵訊、原審及
    本院審理時坦承不諱（見偵卷第7、92頁，原審卷第41頁背
    面，本院審判程序筆錄），並據證人即被害人陳玉、錢嘉
    慶、楊書梅、吳建國、陳朝慶、莊文國、施佳良、林美玲、
    嚴永賢、巫王美人、林昕曄、廖淑貞、詹健進、陳仲謀等人
    於警詢時指述甚明（見偵卷第28-68頁）。此外，復有臺亞
    加油站99年5月5日統一發票1紙、車籍查詢─基本資料詳細
    畫面14紙、監視器錄影畫面翻拍照片46幀、案發現場照片25
    幀、新北市政府警察局土城分局99年5月24日北縣警土刑字
    第0990018814號檢送之新北市政府消防局火災原因調查鑑定
    書1份附卷可稽（見偵卷第26頁、第30頁、第34頁、第37-38
    頁、第41頁、第44頁、第47頁、第50頁、第53頁、第56-57
    頁、第60頁、第63頁、第66頁、第70-75頁、第83頁-第86頁
    背面、第114頁-第132頁）及扣案被告於當日所穿著攜帶之
    藍色雨傘、白色帽子、藍色長袖Ｔ恤可資佐證，足認被告上
    開任意性自白應與事實相符。本件事證明確，被告犯行堪以
    認定。
二、按大廈、公寓或連棟式住宅，俱屬整體建築，而非單門獨棟
    之建築，各戶之間，就公共安全而言，具有不可分性，故於
    集合住宅之一部分放火，實無異對於整棟大廈、公寓或連棟
    式住宅放火（參看最高法院81年臺上字第2734號判決、83年
    臺上字第1118號判決意旨）；復按刑法第173條第1項放火燒
    燬現供人使用之住宅罪，其直接被害法益，為一般社會之公
    共安全，雖同時侵害私人之財產法益，但仍以保護社會公安
    法益為重，況放火行為原含有毀損性質，而放火燒燬現供人
    使用之住宅罪，自係指供人居住房屋之整體而言，應包括墻
    垣及該住宅內所有設備、傢俱、日常生活上之一切用品。故
    一個放火行為，若同時燒燬住宅與該住宅內所有其他物品，
    無論該其他物品為他人或自己所有，與同時燒燬數犯罪客體
    者之情形不同，均不另成立刑法第175條第1項或第2項放火
    燒燬住宅以外他人或自己所有物罪（參看最高法院79年臺上
    字第1471號判例）。次按，刑法第173條第1項之放火行為，
    係指已實施點燃引火之媒介物，足以導致目的物之燃燒而言
    ，如已實施放火行為，而未使房屋達到喪失效用之程度者，
    即屬放火未遂。經查，被告於新北市○○區○○街69巷45號
    前放火燒燬停放於該處之車號J5T-379號重型機車，火勢並
    延燒至停放於該處之其餘機車及該棟公寓1、2樓外牆及屋內
    ，被告將汽油放在機車上點燃，其目的自係在放火燒燬他人
    之機車，而機車停在該址住宅樓下，如放火點燃機車，將波
    及該住宅，被告對此當有認識，乃竟放火燒燬機車，致延燒
    及該住宅，被告對此燒燬住宅之結果，不違背其本意，乃肆
    意為之，揆諸前揭說明，被告一個放火行為燒燬車號J5T-37
    9號重型機車後，並延燒到建築物及車號K3G-660號重型機車
    等其他車輛。核被告所為，係犯刑法第173條第3項、第1項
    之放火燒燬現供人使用住宅未遂罪、同法第175條第1項放火
    燒燬住宅等以外之他人所有物罪。被告以一行為觸犯前開二
    罪，為想像競合犯，應從一重之放火燒燬現供人使用之住宅
    未遂罪論處。而被告已著手點燃內裝汽油之塑膠袋，惟在尚
    未達到燒燬該處住宅主要結構之程度，隨即因消防人員前往
    現場，將火勢撲滅，是其放火燒燬住宅之犯罪行為僅止於未
    遂階段，爰依刑法第25條第2項之規定，按既遂犯之刑減輕
    之。又被告有事實欄所載之犯罪科刑執行紀錄，有本院被告
    前案紀錄表在卷可憑，其於受有期徒刑之執行完畢後5年內
    ，故意再犯本件有期徒刑以上之罪，為累犯，應依刑法第47
    條第1項之規定加重其刑。前述刑之加重、減輕，依刑法第
    71條第1項之規定，先加後減之。
三、原審審酌被告僅因細故與前女友發生爭執，即不顧在凌晨時
    分，而該建築、相鄰住宅內有眾多住戶在家就寢，暗夜中難
    以察覺，竟以汽油縱火，對火勢若蔓延將造成眾多人命、財
    產因此喪失毫無顧忌，惡性非輕，幸因民眾發覺後報案求助
    ，及時灌救始未釀成大禍，兼衡被告犯罪手段、行為所造成
    之實際損害，犯後未能賠償被害人所受損害，惟被告犯後坦
    承犯行等一切情狀，適用刑法第173條第3項、第1項、第175
    條第1項、第55條、第25條第2項、第47條第1項，判決被告
    有期徒刑6年。被告犯本案所穿著之藍色長袖Ｔ恤、白色帽
    子及攜帶之藍色雨傘，雖均屬被告所有之物，惟此乃被告日
    常生活用品，且不具任何危險性，縱未予沒收，亦應無害於
    犯罪再犯之預防，尚無宣告沒收之必要，爰不予宣告沒收。
    而被告所有用以放火之打火機並未扣案且查無證據顯示現仍
    存在，亦非違禁物，為免將來執行之困難，爰不宣告沒收，
    經核並無不合。
四、被告提起上訴，認伊係因情緒失控方為本案犯行，伊本無傷
    人之意。而伊犯後深感悔意，並自動到案配合偵查，原審量
    刑過重，請求酌情減輕其刑云云。惟量刑屬法院之職權，原
    審已於理由欄內敘明量刑審酌之一切情狀，原審量刑亦無失
    之於過重之情形。且被告僅因與女友因細故發生爭執即為本
    案公共危險之犯行，難認在客觀上有足以引起一般同情而顯
    可憫恕得據以為酌量減輕之理由。被告之上訴為無理由，應
    予駁回。
據上論斷，應依刑事訴訟法第368條，判決如主文。
本案經檢察官鄭鑫宏到庭執行職務。
中    華    民    國   100    年    3     月    2     日
                  刑事第十五庭審判長法  官   沈宜生
                                    法  官   賴邦元
                                    法  官   林明俊
以上正本證明與原本無異。
如不服本判決，應於收受送達後十日內向本院提出上訴書狀，其
未敘述上訴之理由者並得於提起上訴後十日內向本院補提理由書
（均須按他造當事人之人數附繕本）「切勿逕送上級法院」。
                                    書記官   蕭詩穎
中    華    民    國   100    年    3     月    3     日
附錄本案論罪科刑法條全文：
刑法第173條第1項第3項
放火燒燬現供人使用之住宅或現有人所在之建築物、礦坑、火車
、電車或其他供水、陸、空公眾運輸之舟、車、航空機者，處無
期徒刑或7年以上有期徒刑。
第一項之未遂犯罰之。